臺灣高等法院臺南分院刑事判決
110年度交上易字第569號
上  訴  人  
即  被  告  許吉明


選任辯護人  賴鴻鳴律師
            陳思紐律師
            張嘉琪律師
上列上訴人即被告因公共危險案件，不服臺灣臺南地方法院110
年度交易字第687號中華民國110年9月9日第一審判決（起訴案號
：臺灣臺南地方檢察署110年度偵字第13540號），提起上訴，本
院判決如下：
    主  文
上訴駁回。
    事  實
一、許吉明前因公共危險案件，經臺灣臺南地方法院（下稱原審
    法院）105年度交簡字第575號判決處有期徒刑5月確定，於
    民國106年4月20日易服社會勞動完成執行完畢。詎其不思悔
    改，於110年4月17日18時許起至19時許止，在臺南市○○區某
    處飲用啤酒後，無照騎乘車牌號碼000-0000號普通重型機車
    上路。嗣於同日21時35分許，行至臺南市○○區台00甲線34.1
    公里處時，不慎自撞快慢車道分隔島倒地。經警到場處理，
    將許吉明送醫，並委由醫院於同日對許吉明抽血檢測，測出
    其血液內酒精濃度為243mg/dL，換算吐氣酒精濃度為每公升
    1.215毫克，因而查悉上情。
二、案經臺南市政府警察局○○分局移送臺灣臺南地方檢察署檢察
    官偵查起訴。
    理  由
一、程序部分（證據能力）
　　本判決引為判斷基礎之被告以外之人審判外之傳聞供述證據
    ，經檢察官、被告及辯護人於本院審理時均同意作為證據（
    本院卷第86頁），本院審酌該等證據作成時情況，並無違法
    或不當取證情事，亦無顯不可信或證明力過低，而均認為適
    當，依刑事訴訟法第159條之5規定，均有證據能力。另本判
    決引用之非供述證據，均依法定程序取得，經本院審理時逐
    一提示而為合法調查，與本案待證事實間復具相當關聯性，
    自得據為裁判基礎。
二、認定犯罪事實所憑之證據及理由
　㈠上開犯罪事實，迭據被告於警詢、原審及本院審理時坦承不
    諱（警卷第3-11頁，原審卷第25-30頁，本院卷第84、95頁
    ），並有○○醫療財團○○醫院（下稱○○醫院）藥毒物檢驗（血
    液酒精濃度243mg/dL，開單日期、報告日期均為110年4月17
    日）、臺南市政府警察局舉發違反道路交通事件通知單、道
    路交通事故現場圖、道路交通事故調查報告表(一)、(二)、
    道路交通事故照片21張、車輛詳細資料報表（000-0000號重
    型機車車籍、車主：許吉明）、證號查詢機車駕駛人（被告
    曾考領普通重型機車駕駛執照，於106年9月17日因酒駕逕註
    ，吊扣吊銷文號000000000）、○○醫院110年5月11日診斷證
    明書（姓名：許吉明，診斷：頭部外傷併蜘蛛膜下腔出血，
    顱內出血，右側硬腦膜下出血，意識昏迷大於24小時，左肩
    骨骨折。醫師囑言：急診到院時間：110年4月17日22時13分
    。入院時間：110年4月18日，加護病房：110年4月18日~110
    年4月21日，加護病房共4天，出院時間：110年4月27日，共
    10天）、110年5月7日診斷證明書（姓名：許吉明，診斷：
    創傷性蜘蛛網膜下出血併硬腦膜下出血併顱骨骨折，醫師囑
    言：病人因上述疾病於110年4月27日入本院外科病房接受治
    療，於110年5月8日出院）在卷可資佐證（警卷第13-21、25
    -45、53-59頁）。前述○○醫院藥毒物檢驗血液酒精濃度243m
    g/dL經換血吐氣酒精濃度為每公升1.215毫克（計算式：243
    mg/dL÷1000＝0.243mg/L，0.243mg/L×5＝1.215mg/L）。足認
    被告自白與事實相符，堪可採信。
　㈡被告因本件酒後騎乘機車自撞分隔島肇事受傷嚴重，有前引
    診斷證明書可明，參照被告於警詢供述：因恍神不注意就撞
    上分隔島，只記得事情是這樣發生。不清楚有無煞車（警卷
    第5、7頁），於本院供述：好像是分神，還是怎麼樣，確實
    情形我已經不太有印象等語（本院卷第97頁），對照其肇事
    後就醫測得之血液中酒精濃度高達243mg/dL，可見肇事當時
    因受體內酒精影響呈現酩酊茫醉狀態，注意力無法集中，亦
    無法精準操控車輛，而達到不能安全駕駛之具體危險程度至
    明。　
　㈢綜上，本案事證明確，被告犯行洵堪認定，應予論罪科刑。
三、論罪科刑
　㈠核被告所為，係犯刑法第185條之3第1項第1款駕駛動力交通
    工具而吐氣所含酒精濃度達每公升0.25毫克以上之罪。
  ㈡被告前於105年間因酒後騎乘機車不慎撞擊站立路旁之行人（
    該行人受有右腳腳後跟擦傷等傷害，過失傷害部分未據告訴
    ），違背安全駕駛觸犯公共危險罪，經原審法院105年度交
    簡字第575號判決處有期徒刑5月確定，於106年4月20日易服
    社會勞動執行完畢，有臺灣高等法院被告前案紀錄表在卷可
    按，其於刑之執行完畢後，5年內故意再犯本案有期徒刑以
    上之罪，且同為酒醉騎乘機車之公共危險罪，顯見未記取前
    案教訓，為累犯，參酌司法院大法官解釋第775號解釋意旨
    ，應依刑法第47條第1項之規定加重其刑。
四、本院駁回上訴之理由
　㈠原審以被告酒後騎乘機車犯公共危險罪，罪證明確，適用刑
    法第185條之3第1項第1款、第47條第1項之規定，並審酌被
    告所為本案酒醉駕車犯行，已屬3犯，且其血液內酒精濃度
    高達243mg/dL，並發生自撞分隔島事故，足見未因前案刑之
    執行有所警惕悔改，仍心存僥倖，其除一再漠視自己安危，
    尤枉顧法律禁止規範與公眾道路通行之安全，對交通往來顯
    已造成高度危險，認被告所為不宜予以輕縱，若不量處適當
    之刑，恐不足以促使其心生警惕而避免再犯，復參酌被告於
    犯後坦承犯行，態度尚佳，及○○畢業、目前從事○○廠商工作
    、離婚、育有4名成年子女之智識程度、生活狀況等一切情
    狀，量處有期徒刑8月，以示懲儆。
　㈡被告上訴主張：伊已前往醫院接受酒癮戒癮治療，父母年歲
    已大，身體欠佳，須伊在家照顧及協助農事，原審量刑過重
    ，希望量處得易科罰金之刑度等語，辯護人則為被告辯護稱
    ：⒈臺灣高等檢察署研議統一酒駕再犯發監標準之原則為被
    告5年内三犯刑法第185條之3第1項之罪者，原則上不准予易
    科罰金，但設有例外情形，執行檢察官得斟酌個案情況考量
    是否准予易科罰金，故是否指揮受刑人入監服刑，為地方檢
    察署之權責。⒉被告對於起訴犯罪事實，於偵、審中皆坦承
    不諱，犯後態度良好，因本次犯行受有重傷，進加護病房治
    療，已受重大教訓，悔悟不已。被告固有三次酒駕紀錄（含
    本次），觀其歷程，因時間經過，被告對於刑法感受效應遞
    減，然並非密集再犯，本案距前次執行刑罰完畢已有4年，
    被告並非罪無可恕。被告家庭經濟狀況不佳，離婚，須照顧
    分別為80歲、84歲之父母，且尚有兩名子女就學中，被告任
    職○○工程科技有限公司，收入不高，為家庭經濟支柱，入監
    服刑，恐不堪負荷，將使家庭頓失所依陷入困境。本案發生
    後，被告已至醫院進行酒精戒癮治療，日後須持續門診治療
    與遵行醫囑用藥，決不再犯。被告僅是一單純的工地人員，
    固有喝酒習慣，但此事件後，已決心悔改，並非惡意觸犯法
    律拒不悔過之人，不宜過度非難。⒊原判決量處被告有期徒
    刑8月，未給予易刑處分，有情輕法重之憾，罪刑顯不相當
    ，且量刑未審究刑法第57條所列事項，有違刑罰權之分配正
    義，請酌量減輕其刑，給予被告易刑處分，至是否須入監執
    行，係執行時地方檢察署之職權。為此，請撤銷原判決，從
    輕量刑，給予得易科罰金之刑度，以符合比例原則，俾給予
    被告持續戒癮治療之機會等語，並提出被告在職證明書、全
    戶戶籍謄本暨被告因酒精依賴前往○○醫院就診之診斷證明書
    以為證明（本院卷第17-25、69頁）。
　㈢按刑之量定，係實體法上賦予法院得依職權自由裁量之事項
    ，苟已以行為人之責任為基礎，並斟酌刑法第57條各款所列
    情狀，在法定刑度內，酌量科刑，無偏執一端，致明顯失出
    失入情形，即不得任意指摘為違法（最高法院106年度台上
    字第3678號判決參照）。經查：
　⒈原審已於判決理由審酌本案被告酒後騎乘機車觸犯公共危險
    犯行已屬3犯及自撞事故之犯罪情節，詳為斟酌刑法第57條
    所列之各款情狀，並說明被告所為對交通往來造成高度危險
    ，不宜輕縱，若不量處適當之刑，恐不足以促使被告心生警
    惕而避免再犯，在法定刑度內，酌量科刑，無偏執一端或明
    顯失出失入情形。
　⒉本院衡酌被告前於104年3月11日，酒後騎乘機車未依規定行
    駛於慢車道為警攔查時，因被告身上酒氣濃厚，測得其吐氣
    後酒精濃度達每公升0.82毫克，觸犯刑法公共危險罪，為原
    審法院104年度交簡字第1469號簡易判決處有期徒刑3月確定
    ，經易服社會勞動後改易科罰金，於105年4月11日執行完畢
    （於本案不構成累犯）。嗣於105年1月15日酒後騎乘機車撞
    擊站立路旁之行人，致該行人受有右腳腳後跟擦傷等傷害（
    過失傷害部分未據告訴），再度觸犯公共危險罪，經原審法
    院105年度交簡字第575號判決處有期徒刑5月確定，於106年
    4月20日執行完畢（於本案構成累犯）。本案係被告3犯酒後
    不能安全駕駛動力交通工具觸犯公共危險罪，雖與前案犯行
    相隔5年，但本案血液中酒精濃度高達243mg/dL（換算吐氣
    酒精濃度高達1.215mg/L），且自撞快慢車道分隔島造成自
    身嚴重傷害，情節甚於前案二次犯行，顯見未因前案易服社
    會勞動及易科罰金之刑罰執行完畢記取教訓。其次，倘被告
    確因酒精依賴而有治療必要，其於前案二次犯行至本案犯行
    期間，理應於前案受刑之宣告與執行時，即應尋求戒癮治療
    ，以避免再犯，或於本案發生後，始有此警覺，亦應於110
    年5月8日出院後，儘速尋求戒癮治療，然參之本案檢察官於
    110年7月5日提起公訴，起訴書於110年7月29日送達被告居
    所，由被告本人簽收，原審定期於110年8月24日審理，同年
    9月9日宣判，原審判決於110年9月14日送達被告居所，由同
    居之被告之父代收，被告於110年9月28日提起本件上訴，有
    檢察官起訴書、送達證書（偵卷第13-14、17頁）、原審判
    決宣判筆錄、原審判決送達證書（原審卷第39、51頁）在卷
    可明，而觀被告上訴本院後提出之○○醫院診斷證明書（本院
    卷第69頁），被告係上訴本院後，始於110年9月30日首次前
    往○○醫院精神醫學部門診，經醫師診斷「酒精依賴，無併發
    症」，顯見被告是在收受原審判決，獲知遭判處8月有期徒
    刑，提起本案上訴後，始於110年9月30日前往○○醫院精神醫
    學部就診，並於上訴本院後，始提出酒癮治療之辯解，是其
    是否出於真心決意接受戒癮治療，抑或欲藉此規避重責之訴
    訟技術，要非無疑。又被告原考領之普通重型機車駕駛執照
    因前案酒駕已於106年9月17日註銷，業如前述，並自承：因
    為感覺比較麻煩，不再去考照等語（本院卷第91頁），則被
    告在機車駕駛執照被註銷之情況下，仍無視於法令禁制規範
    ，繼續酒後無照騎乘機車，可徵被告遵循法規範之決意程度
    不高，且是3犯酒後騎乘機車公共危險罪，無視於自身與其
    他用路人之行車安全，若比照先前二次前案予以輕判，未施
    以機構內之矯治，實難期待其能確實遵守法規範。辯護人雖
    聲請函詢○○醫院關於被告診療情形，以調查被告經過門診數
    次治療，酒精依賴程度是否降低，情況是否穩定等情，然本
    案被告係3犯酒後騎乘機車公共危險罪，本次犯行距前次犯
    行相隔5年，期間未因酒駕被查獲，而本案酒精濃度超高，
    犯罪情節之嚴重程度尤甚於前案二次犯行，且被告是上訴本
    院後始前往○○醫院門診治療，並非在本案追訴程序之初即主
    動自覺性的就診，即或函詢○○醫院，僅能證明被告有定期就
    診，但被告前案在判處有期徒刑5月確定後，仍無法記取教
    訓再為本案犯行，且係累犯，依法應加重其刑，被告仍應就
    本案無意改正其輕忽法規範及其他用路人使用道路之安全性
    ，付出代價，以符合罪刑相當與比例原則，是辯護意旨聲請
    函詢被告就診情形，以能證明被告自110年9月30日起有定期
    就診，不足以推翻已發生的本案犯罪情節及被告應負的刑責
    ，本院認為尚無函詢必要。
　⒊至於被告以父母年邁，身體不佳，需要被告照顧，及經濟與
    農事均需被告協助為由，上訴請求處以得易刑處分之刑度。
    然父母健康狀況本隨時間經過日漸衰弱，甚至罹病，應為被
    告行為時明知或可以預見，其在對父母負扶養及照顧責任下
    ，仍為本件犯行，自己亦應承擔此部分責任，尚非得據為減
    刑事由。
　㈣綜上，原審判決就被告本案酒後騎乘機車所犯公共危險罪量
    處有期徒刑8月，已審酌刑法第57條各款所列情狀，在法定
    刑度內，酌量科刑，無偏執一端，致明顯失出失入情形，且
    與前案二次酒駕公共危險犯行之刑度相較亦屬適當，無明顯
    違反比例、公平及罪刑相當原則之裁量權濫用情事，所宣告
    之刑，尚稱妥適。被告上訴意旨指摘原審量刑過重，請求減
    為得易刑處分之刑度，為無理由，應予駁回。　　
據上論斷，應依刑事訴訟法第368 條，判決如主文。
本案經檢察官林怡君提起公訴，檢察官陳建弘到庭執行職務。
中    華    民    國   111    年    1    月    11    日
                  刑事第六庭  審判長法  官  張瑛宗
                                    法  官  李秋瑩
                                    法  官  林逸梅
以上正本證明與原本無異。
不得上訴。
                                    書記官  施淑華
中    華    民    國   111   年    1    月    11    日
附錄本案論罪科刑法條：
中華民國刑法第185條之3第1項
駕駛動力交通工具而有下列情形之一者，處 2 年以下有期徒刑
，得併科 20 萬元以下罰金：
一、吐氣所含酒精濃度達每公升零點二五毫克或血液中酒精濃度
    達百分之零點零五以上。
二、有前款以外之其他情事足認服用酒類或其他相類之物，致不
    能安全駕駛。
三、服用毒品、麻醉藥品或其他相類之物，致不能安全駕駛。